臺灣基隆地方法院民事判決　　　　　　　　　　　　　九十二年度重訴字第四０號
　　原　　　告　己○○
　　訴訟代理人　邱六郎律師
　　被　　　告　丁○○
　　　　　　　　丙○○
　　　　　　　　戊○○
　　　　　　　　甲○○
　　　　　　　　庚○○
　　　　　　　　乙○○
　　共　　　同　林德銘律師
　　訴訟代理人
當事人間請求返還信託物事件，本院於民國九十三年五月二十六日言詞辯論終結，判
決如下：
    主  文
原告之訴駁回。
訴訟費用由原告負擔。
    事  實
甲、原告方面：
壹、聲明：
一、被告戊○○應協同原告至基隆市第一信用合作社（以下簡稱基隆一信）愛三路分
    社領取新臺幣（下同）二百萬元；被告丁○○應協同原告至基隆一信愛三路分社
    領取五十萬元；被告丙○○應協同原告至基隆一信中華路分社領取三十萬元；被
    告甲○○應協同原告向基隆一信中華路分社領取一百五十萬元；並應分別將領取
    之現款返還原告。
二、被告應協同原告將附表Ａ所示之存本存款單之戶名名義，向基隆一信中華路分社
    ，辦理變更戶名為原告名義。
貳、陳述：
一、被告均為原告之子女，有
    社辦理存本存款單之款項，計中華路分社辦理十三張，總金額為新臺幣（下同）
    一千五百十五萬元，愛三路分社辦理四張，總金額為四百萬元，兩者共計一千九
    百十五萬元，均為原告所有而以信託關係用被告名義辦理。上開資金來源，係原
    告於民國七十八年二月一日將與胞弟林炳垚共有，坐落基隆市安樂區○○○段鶯
    歌石小段二之一地號等十四筆土地，應有部分各為二分之一，以四千五百萬元出
    售與訴外人郭昭仁、鄭武宏，並移轉登記與簡金龍，原告與林炳垚各取得二千二
    百五十萬元。上開價款自七十八年二月初起至同年九月底止，交由被告庚○○陸
    續存入基隆一信愛三路分社與中華路分社，金額分別為一千七百二十一萬三千六
    百十二元及一百四十萬六千七百零八元，另自七十八年十月至九十一年十二月底
    ，原告在基隆一信愛三路分社仍繼續存款計二千零三十六萬九千九百六十三元。
    但被告庚○○將錢存入後，於同期間幾乎又全數領出，先以原告名義辦理定存計
    二十張，嗣後以節稅為原因，建議將原告之存款以信託關係利用子女即被告名義
    分散辦理保本定存單，並由庚○○就被告每人之金額作適當的分配，故自八十一
    年六月十七日起至八十四年九月十七日止陸續解約，分別移轉為被告名義，存入
    基隆一信愛三路分社及中華路分社，詳如附表Ａ所示，而全部存款單均由原告保
    管，至於被告所有辦理定存時使用之私章及存摺，則由原告委由被告庚○○保管
    。前開信託存款之利息全部作為原告生活所需，原告為養老保障晚年生活，堅持
    保有系爭存款，竟引起被告之不滿，再三聲言父子女之緣已盡，因此原告通知被
    告終止信託關係，請求被告將信託款項返還原告，被告卻置之不理，爰再以本起
　　訴狀之送達終止兩造間系爭存款之信託關係，並依信託法第六十五條第二款及民
　  法第七百六十七條之規定，請求被告返還信託物。
二、按當事人主張有利於己之事實者，就其事實有舉證之責任，民事訴訟法第二百七
    十七條著有明文。又原告對於自己主張之事實既已盡證明之責，被告對其主張，
    如抗辯其不實，並提出反對之主張者，則被告對其反對之主張，亦應負證明之責
    ，此為舉證責任分配之原則，有最高法院十八年上字第二八五五號判例意旨足資
    援引。又原告於起訴原因已有相當之證明，而被告就其抗辯事實，並無確切證明
    方法，僅以空言爭執者，當然認定其抗辯事實非真正，而應為被告不利益之裁判
    ，亦有最高法院二十四年上字第一七四六號判例要旨可資參照。被告補發之定存
    單款項，確實完全由原告解約之定存單存款所移轉，此觀原告保管中之定存單與
    被告申請補發之定存單、原告定存解約詳表金額幾乎完全相同即明，且被告於九
    十二年七月八日答辯續狀，亦承認被告辦理續存之定存單係依據原告持有保管中
    之定存單辦理續存，況被告共同擬據而由被告丁○○代表簽名之信函，對原告極
    盡辱罵唾棄之能事，並明白表示祖產是要留給子孫累積和流傳：「不是給你（指
    原告）拿去隨意揮霍……。你的後事就留給你念念不忘的老情人去處理」、「如
    果你敗光林家家產，將家產花在一個我們不屑的人身上，林家這一房的祖宗牌位
    將永遠不會有你的名字出現」、「你拋妻棄子，以後你的生死我們將無法也不願
    知道」等語，益證系爭存款確為原告所有。被告辯稱：「渠等係為使母親寬心，
    而將各自之定期存款單交給母親，用以表示每個子女個別之經濟能力，並使母親
    安心」、「本件存款單為被告六人各自分別之存款，多屬舊有存款到期後而為續
    存」云云，主張系爭存單為被告所有，對此有利被告之事實，依民事訴訟法第二
    百七十七條規定，被告應負舉證之責。
三、對被告抗辯之陳述：
　(一)被告辯稱其等各自授權與大姊即被告庚○○於九十二年一月二日代為辦理申報遺
　  失補發存款單事宜云云，惟系爭存款全為原告出售土地所得，係因被告庚○○曾
    服務於基隆一信，因此存款到期之續約手續，均由被告庚○○辦理，取得存款單
    後都交還原告保管，但其中有五張：「甲○○：九十一年十一月十三日，三十萬
    元；九十一年十一月二十日，五十萬元。乙○○：九十一年十一月十八日，五十
    萬元。丁○○：九十一年十一月二十一日，三十萬元。戊○○：九十一年十一月
    二十二日，五十萬元。」，均於九十一年十一月到期，原告交給被告庚○○辦理
    續約後未將正本交給原告，故被告提出十五張定存單之影本（包括以到期之保本
    定存單轉換為快樂定存單三張），但除三張快樂定存單外，其餘十二張保本存款
    單均由原告保管。詎被告明知前開十二紙存款單在原告保管中，竟檢具印鑑證明
    書及填具基隆一信之「存單摺掛失通知兼補發申請書」，向基隆一信偽報遺失後
    辦理新存單，被告丙○○亦自認已提領九十二年六月十八日到期、面額一百萬元
    之存單，足證被告企圖侵占信託款項。
　(二)查被告丁○○應於七十三年才自師大研究所畢業，畢業後至新竹市工作，七十九
　  年三月三十一日結婚，其初出社會當無數百萬元可以存款，且其購房買屋及汽車
    概由原告出錢現金交易，故除原告以信託關係將數百萬元以其名義在基隆一信辦
    理保本定存單外，應未與基隆一信有其他往來；被告丙○○現尚就讀臺灣大學化
    學研究所博士班，除獎學金外並無收入，且原告妻子胡林美麗往生後留下之四百
    萬元積蓄，經兩造一致同意全數給予丙○○作為學雜生活費，亦足證其於七十八
    年時並無在基隆一信定期存款數百萬元之能力；被告戊○○七十八年時為二十五
    歲，就讀清華大學研究所，顯不可能有數百萬元現金可辦理定存；被告庚○○高
    商畢業後進入基隆一信服務，然後進入學校擔任幹事，七十八年間原告出售土地
    之價款，先以原告名義存入基隆一信中華路分社，然後由庚○○以被告之名義辦
    理定存，當時庚○○已婚，故其若在基隆一信另有帳戶，亦與原告之信託款分離
    不致混淆；至於被告乙○○與甲○○在七十八年剛自大學畢業不久，不可能有多
    達數百萬元之現金辦理定存，且被告乙○○於八十三年結婚後即隨夫定居雲林，
    尤不可能與基隆一信有往來。
　(三)系爭定期存款係原告出售祖產所得，存款單向由原告保管，與妻胡林美麗無關，
  　被告辯稱等將存款單交給母親保管，於百日喪期後，遍尋不著定存單，曾詢及原
    告，原告稱不知云云，純屬謊言，並影射原告「竊取存單」，侮蔑自己之父親，
    況原告與亡妻胡林美麗結褵四十年，對其往生原告亦悲慟不已，其遺產中之銀行
　  存款四百萬元，經徵得被告全體同意，全數給予被告丙○○作為其就讀博士課程
    之學雜費，原告分文未取，足證被告所謂「遍尋不著定存單」等語，係屬杜撰。
　(四)依被告丁○○、戊○○在臺灣土地銀行新竹分行之交易明細可知系爭定存單之存
　  款並非被告所有，茲說明如下：
  １丁○○部分：自七十八年一月十六日起至八十七年十二月三十一日止，僅有八十
    二年五月十一日、八十三年五月二十六日、同年月二十七日及八十五年四月八日
    分別有一百九十七萬一千零十六元、七十萬元、七十萬元、六十萬元之支出，其
    餘每年至多為三、四筆十萬元至三十萬元之支出，但上開期間基隆一信並無被告
    丁○○之開設帳戶紀錄，足見上開數筆支出與八十八年二月三日在基隆一信以被
    告名義分別定存之五十萬元、三百萬元毫無關係；另自八十八年一月一日起至九
    十一年十二月三十一日止，其中八十九年七月十一日之十一萬八千零五十八元註
    明為代繳卡費，九十年二月十二日有一筆跨行轉帳十萬元，九十年五月三十一日
    有一筆轉帳三十六萬三千八百九十四元，其餘均是數百萬元至數萬元之金額，根
    本無五十萬元與三百萬元。
　２戊○○部分：於八十九年一月二十一日、四月十二日、六月八日、六月九日分別
　  跨行轉帳三十萬元、十萬元、十萬二千三百零四元、二十二萬五千元，同年二月
    十日則有一筆二十萬九千六百八十元之現金銷戶，即全部領出廢除該帳號，其餘
    均為數百元至數萬元之進出，核與八十九年二月一日戊○○名義之二筆一百萬元
    定存毫無牽涉。
　３其他被告庚○○、丙○○、乙○○、甲○○迄未舉證證明系爭存本定存單上之存
　  款確為被告所有，被告亦斷不可能各擁數百萬元定存於基隆一信，是系爭定存款
    確為原告所有。
參、證據：提出系爭定期存款單十七紙、聲明書二件、律師函一件、掛號郵件收件回
    執二紙、不動產買賣契約書一件、被告丁○○致原告之信函一件、原告七十八年
    出售土地之土地登記簿謄本共十五紙、基隆一信九十二年八月二十八日函附原告
    自七十八年一月起至九十一年十二月止之各類存款帳卡明細表（以上均為影本）
    ，並聲請向基隆一信函查原告存單存款二十筆共一千四百四十萬元解約後之流向
    ，暨向基隆一信函調自七十八年一月至九十一年十二月兩造與胡美麗帳戶之往來
    對帳單及原告定期存款之存款、提款憑單，向臺灣土地銀行新竹分行函調被告丁○○、戊○○之帳戶往來對帳單。
乙、被告方面：
壹、聲明：求為判決駁回原告之訴。
貳、陳述：
一、按民事訴訟如係由原告主張權利者，應先由原告負舉證之責，若原告不能舉證，
    以證實自己主張之事實為真實，則被告就其抗辯事實即令不能舉證，或其所舉證
    據尚有疵累，亦應駁回原告之請求，最高法院十七年上字第九一七號判例意旨可
    資參照。原告主張於九十一年二月一日至九十一年九月十八日止將所有現金以被
    告之名義存入定期存款，被告否認之，原告應提出其所有現金係於何時從何家銀
    行提領之證明，且信託法第二條規定「信託，除法律另有規定外，應以契約或遺
    囑為之」，原告無法提出兩造間之信託契約，復未能舉證證明兩造間確有信託關
    係存在及信託目的為何，而爭存款既存在被告名下，即屬被告所有，此為常態事
    實，自毋庸舉證。
二、原告稱其於九十一年二月一日至九十一年九月十八日止，基於信託關係，將所有
    現金以被告名義存入基隆一信，顯屬不實，經查：
　(一)被告因感念母親林胡美麗之養育，鑒於母親昔日生活經濟並不寬裕及擔心兒女經
　  濟狀況，為使母親寬心，而將各自之定期存款單交給母親，用以表示每個子女之
    經濟能力，印章、存摺均由被告各自保管，此種方式已經有多年之久。至於被告
    均將存款存入基隆一信，係因被告庚○○曾任職於基隆一信多年，其餘被告基於
    大姊庚○○任職該合作社，遂將存款存入，系爭存款單為被告各自分別之存款，
    多屬舊有存款到期後而為續存，已達三、四年之久。
　(二)被告母親不幸於九十一年八月三十日亡故，嗣於百日喪期後，被告從母親之遺物
　  中遍尋不著定存單，曾向原告詢問，原告稱其不知，其餘被告人逐各自授權與被
    告庚○○於九十二年一月二日代為辦理申報遺失補發存款單事宜，有補發之存款
    單可稽，嗣於收受本件起訴狀後，始知原先遍尋不著之存款單，竟在原告處，且
    辦理定存之印（鑑）章及存摺均為被告各自保管，非由被告庚○○保管，原告所
    言並不實在。
　(三)被告丙○○之存款單金額二十萬元原係「九十一年九月十八日」到期，被告於九
　  十一年八月中旬向母親取回以辦理續存，嗣因母親於九十一年八月三十日亡故，
    被告悲慟及忙於處理喪事，乃延至期滿後五日即「九十一年九月二十三日」始辦
    理續存手續，此由該紙存單製給日期「九十一年九月二十三日」即明，原告稱其
    於九十一年二月一日至「九十一年九月十八日止」以被告之名義存入定存云云，
    顯不實在。又被告戊○○之二張一百萬元定存單期間固為九十一年二月一日至九
    十二年二月一日，但實際製給日期為「九十一年二月四日」，且本件定存單多屬
    被告舊有存款到期後而為續存，益證原告所主張信託關係之始日為「九十一年二
    月一日」，亦屬不實。
　(四)雖原告改稱其售地價款自七十八年二月陸續存入基隆一信，以至「八十九年間」
    經被告庚○○以節稅等原因，建議原告之存款以信託關係利用被告名義辦理定存
    云云。然原告出售土地取得價金乙節，被告並不知悉，原告就售地價款先稱為二
    千二百五十萬元，後改稱二千一百九十餘萬元，而稱買方係郭昭仁、鄭武宏，與
    土地登記簿謄本登記為簡金龍不同，且賣方出售土地，僅須繳納土地增值稅，原
    告所稱「節稅等原因」云云，並未具體說明，已有可疑，原告以其名義之定存單
    與被告名義之定存單金額或有相同，即認為係原告金額所轉入者，實屬無稽。況
    自原告所提存入及領出款詳表，實無從知悉該款項是否確為售地價金，其中七十
    八年五月十三日存入之八十萬三千八百三十三元為現轉定存，顯非價金，另七十
    八年四月十九日領出款為五十萬元，並非五百萬元，原告重複計算金額，是其表
    格內容並不實在。
  (五)原告於起訴狀明載信託期間為「九十一年二月一日至九十一年九月十八日」，其
    先後多次不同說詞顯有意模糊時間，且既稱與被告分別成立信託關係，依情理有
    關金額當分別各自約明，原告推稱係被告庚○○操做分配金額云云，不僅違背情
    理，亦足以證明原告根本未曾與被告有成立信託之事實，否則如有信託關係，金
    額應該相同，以免子女心生偏心之疑慮，故存款單金額不一，正可為係被告各自
    所有之證明。
三、「父慈子孝」為五倫之要，且「父母之恩重難報」，被告均知之甚詳，對父母養
    育之恩無時無刻均銘記在心，但不因父母有養育子女之恩，即可主張子女之財產
    為父母所有。被告對於原告於母親林胡美麗過逝不久（尚未滿七七之期），即與
    一女子過往甚密迄今，固難掩遺憾、失望之情，但原告畢竟為被告之父親，被告
    絕不致出言不遜，原告所稱「被告等再三聲言父子女之緣已盡」云云，被告予以
    否認。雖原告提出被告丁○○署名之信函，主張為被告六人所共同擬具云云，惟
    其餘被告並不悉知該信函內容，且該信函並未提及袓產即系爭存款，係原告恣意
    串連，況信中提及「你也不必拿什麼錢給欣翰（指被告丁○○之長子），老人會
    的錢我也不會去領」，足以證明被告丁○○純係基於善意，盼原告妥善保有自己
    之錢財，不要遭人矇騙亂花而耗盡，後悔莫及，被告丁○○苦口婆心地諫言，反
    遭原告斷章取義任意指稱辱罵。
參、證據：提出補發之存本存款單影本十四紙。
    理  由
壹、按因契約涉訟者，如經當事人定有債務履行地，得由該履行地之法院管轄，民事
    訴訟法第十二條定有明文。又管轄權之有無，應依原告主張之事實，按諸法律關
    於管轄之規定而為認定，與其請求之是否成立無涉。本件相對人依其主張，既係
    向契約履行地之法院起訴，按諸民事訴訟法第二十二條規定，原第一審法院即非
    無管轄權。至相對人主張之契約是否真正存在，則為實體上之問題，不能據為定
    管轄之標準，最高法院六十五年台抗字第一六二號判例意旨可資參照。故管轄權
    之有無，應依原告主張之事實，按諸法律關於管轄之規定而為認定。本件被告之
    係，約定之債務履行地在基隆市，即係向契約履行地之法院起訴，揆諸前開說明
    ，本院即有管轄權，合先敘明。
貳、原告主張：原告於七十八年二月一日將與胞弟林炳垚共有之十四筆土地出售，取
    得價款二千二百五十萬元，並自七十八年二月初起至同年九月底止，交由被告庚○○陸續存入基隆一信愛三路分社與中華路分社，金額分別為一千七百二十一萬
    三千六百十二元及一百四十萬六千七百零八元，被告庚○○先以原告名義辦理定
    存計二十張，自八十一年六月十七日起至八十四年九月十七日止陸續解約，嗣以
    節稅為原因，建議原告將存款以信託關係利用被告名義分散辦理保本定存單，並
    由庚○○就被告每人之金額做適當的分配，原告基於信託關係借用被告名義在基
    隆一信中華路分社及愛三路分社辦理存款，金額共為一千九百十五萬元，而全部
    存款單均由原告保管，至於辦理定存時使用之被告私章及存摺，則委由被告庚○○保管，詎被告企圖侵占信託款，向基隆一信偽報存單遺失申請補發，並提領部
    分存款，為此終止兩造間之信託關係，依信託法第六十三條第二款、民法第七百
    六十七條規定，請求被告返還信託物。
參、被告則以：被告因感念母親林胡美麗之養育，鑒於母親昔日生活經濟並不寬裕及
    擔心兒女經濟狀況，為使母親寬心，而將各自之定期存款單交給母親，用以表示
    每個子女個別之經濟能力，印章、存摺則各自保管，被告母親於九十一年八月三
    十日亡故，百日喪期後，被告從母親之遺物中遍尋不著定存單，原告復稱其不知
    ，被告遂各自授權與大姊即被告庚○○於九十二年一月二日代為辦理申報遺失補
    發存款單事宜，兩造並無所謂之信託關係，系爭存單之存款亦非原告所有，原告
    主張兩造間有信託關係，應負舉證責任等語，作為抗辯。
肆、查原告持有被告名義於基隆一信愛三路及中華路分社如附表所示之定期存款單，
    其中編號五、七已由被告丙○○提領外，餘均授權被告庚○○以遺失為由，申請
    補發新存單等情，業據原告提出存本存款單十七紙為證，及向基隆一信調閱被告
    存單交易明細資料核閱屬實，且為被告所不爭執，堪信為真實。原告主張上開金
    額為其所有，係其出售土地所得之價款，嗣以被告名義存入基隆一信等語，則為
    被告所否認，並以前揭情詞抗辯。經查：
一、按當事人主張有利於己之事實，就其事實有舉證責任，民事訴訟法第二百七十七
　　條前段定有明文。原告主張其對被告有信託關係終止後之信託物返還請求權，自
　  應由原告就其主張信託關係存在之前提事實負舉證之責任，若其先不能舉證，則
    被告就其抗辯之事實即令不能舉證，亦難遽為有利原告之認定。
二、原告主張被告庚○○將原告在基隆一信之存款先以原告名義辦理定存，自八十一
    年六月十七日起至八十四年九月十七日止陸續解約，嗣以節稅為原因，建議原告
    將存款以信託關係利用被告名義分散辦理保本定存單，並由庚○○就被告每人之
    金額做適當的分配，詳如附表Ａ所示，然原告就兩造信託關係成立之時間，於起
    訴狀主張「自九十一年二月一日至九十一年九月十八日止，基於信託關係，先後
    分別以被告之名義，將所有之現金，以定期存款之方式，存入於基隆市第一信用
    合作社愛三路分社及中華路分社」，嗣於九十二年八月二十五日言詞辯論期日稱
    「大概於八十二、八十三年開始借用被告名義存款，確切時間不清楚」，又於九
    十二年十月二十日、同年十二月二十九日民事聲請調查證據狀稱「原告之存本存
    單，自八十一年六月十七日起陸續解約，所有存款分別移轉為被告名義之存本存
    單或定存」，另於九十三年五月二十日民事辯論意旨狀稱「自八十八年起，庚○○以節稅為由，徵得原告之同意，將原告所有之存款，以信託關係分別改以被告
    之名義辦理定存單」，歷次主張之時間均不相同，且如附表Ａ所示之款項是否為
    原告所有，原告給付被告系爭款項之目的為何，原告迄未能證明，況依原告主張
    由被告庚○○就被告每人金額做適當分配之情狀，則原告以被告名義存款之初，
    是否曾告知被告丁○○、丙○○、戊○○、甲○○、乙○○，被告是否曾為承諾
    ，已屬可疑，自難認兩造間確已成立信託契約。
三、原告雖主張其在基隆一信有如附表Ｂ所示之定期存款二十筆共一千四百四十萬元
    ，然編號一解約結清後，辦理續存為編號三，編號二解約結清後，辦理續存為編
    號四，編號五解約結清後，依次辦理續存為編號六、十二、十七，編號九解約結
    清後，依次辦理續存為十三、十八，編號十解約結清後，依次辦理續存為十四、
    十九，編號十一解約結清後，辦理續存為編號十五，編號十六解約結清後，辦理
    續存為編號二十，有基隆一信九十二年九月十七日基一信字第一四三八號函附原
    告存單帳卡明細表在卷可稽，原告將續存部分列入，顯係重覆計算，故原告在基
    隆一信之定期存款應係如附表Ｂ所示編號一、二、五、七、八、九、十、十一、
    十六等九筆共五百五十五萬元，與附表Ａ合計一千九百十五萬元，已有不符，且
    上開五百五十五萬元之定期存款，於續存到期後，均存入本人即原告帳戶或轉為
    續存，亦有基隆一信九十二年十一月十九日基一信字第一七六四號函附原告存單
    帳卡明細表足憑。另原告聲請向基隆一信調取其名義之存款、取款憑單，由基隆
    一信九十三年二月二日基一信字第一五七號函附仍有保存之傳票所示，原告在基
    隆一信之存摺、存單存款，僅於九十一年九月十一日提款五十萬元後，存入訴外
    人林怡岑帳戶外，其餘皆存入原告之活儲帳戶或辦理定存，並未在被告名義之存
    款中，原告主張其所有之金錢存入被告名下之系爭定存單，尚難採信。
四、另如附表Ａ所示被告之定存單，係於八十八、八十九年間自被告個人在基隆一信
    之活儲帳戶取款後存入，之後辦理續存，此有基隆一信九十二年九月二十四日基
    一信字第一四六八號函附被告丁○○、甲○○、戊○○存單帳卡明細表、取款憑
    條、存單存款申請書可證，依原告所述被告之年齡及學歷（詳如附表Ｃ所示），
　　被告並非無工作能力之人，在多年積蓄下，至八十八、八十九年間，存有系爭定
　  存單之款項，應屬可能之事，此由被告丁○○、戊○○在臺灣土地銀行新竹分行
    平均有數十萬元之餘額，被告丁○○最高餘額為八十二年五月十日二百四十三萬
    六千三百三十三元，被告戊○○最高餘額則為八十七年二月十日一百零七萬六千
    二百四十三元即明，有上開分行九十三年二月四日新存字第○九三○○○○○八
    三號函附客戶歷史交易明細查詢可參，而原告就兩造信託關係成立之時間，先後
    主張不一，已如前述，其以七十八年間被告之狀況論斷不可能有定存數百萬元之
    能力，自屬無據。
五、又被告因如附表Ａ所示之定期存款單遺失，遂委託被告庚○○，並由其擔任保證
    人，向基隆一信申請補發新存單，但是並未辦理印鑑遺失，此有基隆一信九十二
    年九月十七日基一信字第一四三八號、九十二年九月二十四日基一信字第一四六
    八號函附之存單存款申請書、存單交易明細、存單掛失通知兼補發申請書、存單
    帳卡明細表等資料可參，足見印鑑章係由被告保管，至於原告持有定期存款單之
    原因事實，或係基於兩造間之約定，或有其他事由，自難僅憑原告持有定期存款
    單，即認系爭款項屬於原告所有。
六、再原告主張其保管中被告名義之定存單金額，與被告以遺失為由申請補發之定存
    單金額，除將二筆五十萬元合併為一百萬元外，其餘大致與如附表Ａ原告保管之
　  系爭定存單及如附表Ｂ原告名義之定存單金額相符，然原告保管中之系爭定存單
    本即為被告之名義，自與被告申請補發之新存單金額相符，而附表Ｂ之金額並無
    特別之處，偶然相同尚非不可能，況附表Ａ無附表Ｂ之七十萬元金額，附表Ｂ亦
    無附表Ａ編號一、八、十二之金額，原告據此主張被告補發之定存單款項，確實
    完全由原告解約之定存單存款所移轉云云，自不足採。
七、至於被告丁○○署名致原告之信函，僅記載：「祖產是祖先要留給後世子孫累積
　　和流傳，而不是給你拿去隨意揮霍‧‧‧」等語，並未敘明祖產即系爭定期存款
　　單，上開信函之內容實不足以證明系爭款項確係原告所有。
伍，綜上所述，原告主張系爭定存單之存款為其所有，惟未舉出積極證據以實其說，
　　自難信屬實，且就形式上觀之，系爭定期存款單之名義人係被告，原告無法舉證
　  以推翻形式上之認定，自應認定系爭款項屬於被告所有，原告既無法證明信託關
    係存在之前提事實，則原告依返還信託物之法律關係提起本件訴訟，為無理由，
    應予駁回。
陸、本件事證已經明確，兩造其餘攻擊、防禦方法及所為之舉證，經本院審酌後，認
    與本判決所為上述判斷不生影響，故不再予論述，附此敘明。
據上論結，本件原告之訴為無理由，依民事訴訟法第七十八條，判決如主文。
中　　　華　　　民　　　國　　九十三　　年　　　六　　　月　　　十六　　日
              　　                  臺灣基隆地方法院民事庭
                  　　                   法      官 陳湘琳
右為正本係照原本作成。
對於本件判決如有不服，應於收受送達後二十日內向本院提出上訴書狀，敘述上訴之
理由，上訴於臺灣高等法院，並按他造當事人之人數附具繕本。
中　　　華　　　民　　　國　　九十三　　年　　　六　　　月　　 十六 　　日
                                        法院書記官  王佩珠
附表Ａ：
┌──┬───┬─────────┬──────┬───────┐
│編號│戶　名│存　款　單　編　號│金額：新臺幣│存　款　銀　行│
├──┼───┼─────────┼──────┼───────┤
│一  │甲○○│Ｇ0000000　│一百五十萬元│保證責任基隆市│
│    │      │　            　　│            │第一信用合作社│
│    │      │　            　　│            │愛三路分社    │
├──┼───┼─────────┼──────┼───────┤
│二  │戊○○│Ｇ0000000  │一百萬元    │同上          │
├──┼───┼─────────┼──────┼───────┤
│三  │丁○○│Ｇ0000000  │五十萬元    │同上          │
├──┼───┼─────────┼──────┼───────┤
│四  │戊○○│Ｇ0000000  │一百萬元    │同上          │
├──┼───┼─────────┼──────┼───────┤
│五  │丙○○│Ｇ0000000　│三十萬元    │保證責任基隆市│
│    │      │　            　　│            │第一信用合作社│
│    │      │　            　　│            │中華路分社    │
├──┼───┼─────────┼──────┼───────┤
│六  │丁○○│Ｇ0000000  │三百萬元    │同上          │
├──┼───┼─────────┼──────┼───────┤
│七  │丙○○│Ｇ0000000  │一百萬元    │同上          │
├──┼───┼─────────┼──────┼───────┤
│八  │丙○○│Ｇ0000000  │二十五萬元  │同上          │
├──┼───┼─────────┼──────┼───────┤
│九  │丁○○│Ｇ0000000  │六十五萬元  │同上          │
├──┼───┼─────────┼──────┼───────┤
│十  │丙○○│Ｇ0000000  │二十五萬元  │同上          │
├──┼───┼─────────┼──────┼───────┤
│十一│丙○○│Ｇ0000000  │三百萬元    │同上          │
├──┼───┼─────────┼──────┼───────┤
│十二│丙○○│Ｇ0000000  │二十萬元　  │同上          │
├──┼───┼─────────┼──────┼───────┤
│十三│丙○○│Ｇ0000000  │五十萬元    │同上          │
├──┼───┼─────────┼──────┼───────┤
│十四│戊○○│Ｇ0000000  │一百萬元    │同上          │
├──┼───┼─────────┼──────┼───────┤
│十五│甲○○│Ｇ0000000  │一百萬元　  │同上          │
├──┼───┼─────────┼──────┼───────┤
│十六│乙○○│Ｇ0000000  │三百萬元    │同上          │
├──┼───┼─────────┼──────┼───────┤
│十七│庚○○│Ｇ0000000  │一百萬元    │同上          │
└──┴───┴─────────┴──────┴───────┘
附表Ｂ：
┌──┬──────┬─────────┬─────┬─────┐
│編號│金額：新臺幣│存　款　單　編　號│開　戶　日│解　約　日│
├──┼──────┼─────────┼─────┼─────┤
│一  │一百萬元    │0000000    │八十一年五│八十一年六│
│    │            │                  │月十三日  │月十七日  │
├──┼──────┼─────────┼─────┼─────┤
│二  │五十萬元    │0000000    │八十一年五│八十一年六│
│    │            │                  │月十四日  │月十七日  │
├──┼──────┼─────────┼─────┼─────┤
│三  │一百萬元    │0000000    │八十一年六│八十一年七│
│    │            │                  │月十七日  │月十三日  │
├──┼──────┼─────────┼─────┼─────┤
│四  │五十萬元    │0000000    │八十一年六│八十一年七│
│    │            │                  │月十七日  │月十四日  │
├──┼──────┼─────────┼─────┼─────┤
│五  │五十萬元    │0000000    │八十一年十│八十二年二│
│    │            │                  │一月十六日│月十六日  │
├──┼──────┼─────────┼─────┼─────┤
│六  │五十萬元    │0000000    │八十二年二│八十二年五│
│    │            │                  │月十六日  │月十九日  │
├──┼──────┼─────────┼─────┼─────┤
│七  │三百萬元    │0000000    │八十七年二│八十七年八│
│    │            │                  │月三日　  │月十二日  │
├──┼──────┼─────────┼─────┼─────┤
│八  │五十萬元    │0000000    │八十年三月│八十三年三│
│　  │            │                  │十四日    │月十四日  │
├──┼──────┼─────────┼─────┼─────┤
│九  │七十萬元    │0000000    │八十一年八│八十二年八│
│    │            │                  │月十九日  │月二十三日│
├──┼──────┼─────────┼─────┼─────┤
│十  │五十萬元    │0000000    │八十一年八│八十二年八│
│    │            │                  │月十九日  │月二十三日│
├──┼──────┼─────────┼─────┼─────┤
│十一│五十萬元    │0000000    │八十一年九│八十二年九│
│    │            │                  │月一日    │月二日    │
├──┼──────┼─────────┼─────┼─────┤
│十二│五十萬元    │0000000    │八十二年五│八十三年五│
│    │            │                  │月十九日  │月十八日  │
├──┼──────┼─────────┼─────┼─────┤
│十三│七十萬元    │0000000    │八十二年八│八十三年八│
│    │            │                  │月二十三日│月十九日  │
├──┼──────┼─────────┼─────┼─────┤
│十四│五十萬元    │0000000    │八十二年八│八十三年八│
│    │            │                  │月二十三日│月十九日  │
├──┼──────┼─────────┼─────┼─────┤
│十五│五十萬元    │0000000    │八十二年九│八十三年九│
│    │            │                  │月二日    │月二十一日│
├──┼──────┼─────────┼─────┼─────┤
│十六│六十五萬元  │0000000    │八十二年九│八十三年九│
│    │            │                  │月十七日  │月二十一日│
├──┼──────┼─────────┼─────┼─────┤
│十七│五十萬元    │0000000    │八十三年五│八十四年五│
│    │            │                  │月十八日  │月十七日  │
├──┼──────┼─────────┼─────┼─────┤
│十八│七十萬元    │0000000    │八十三年八│八十四年八│
│    │            │                  │月十九日  │月十九日  │
├──┼──────┼─────────┼─────┼─────┤
│十九│五十萬元    │0000000    │八十三年九│八十四年九│
│    │            │                  │月二十一日│月六日    │
├──┼──────┼─────────┼─────┼─────┤
│二十│六十五萬元  │0000000    │八十三年九│八十四年九│
│    │            │                  │月二十一日│月十八日  │
└──┴──────┴─────────┴─────┴─────┘
附表Ｃ：
┌──┬───┬───────────┬─────────┐
│編號│姓　名│　出　生　年　月　日　│　最　高　學　歷　│
├──┼───┼───────────┼─────────┤
│一  │丁○○│四十七年三月二日　　　│師大物理研究所碩士│
├──┼───┼───────────┼─────────┤
│二  │丙○○│四十八年十一月十五日　│台大化學研究所博士│
│    │      │                      │班                │
├──┼───┼───────────┼─────────┤
│三  │戊○○│五十三年九月八日　　　│清華大學電機系　　│
├──┼───┼───────────┼─────────┤
│四  │庚○○│四十四年十二月七日　　│基隆商工商級部　　│
├──┼───┼───────────┼─────────┤
│五  │乙○○│五十一年六月十七日　　│文化大學　　　　　│
├──┼───┼───────────┼─────────┤
│六  │甲○○│五十一年六月十七日　　│淡江大學經濟系　　│
└──┴───┴───────────┴─────────┘
